【裁判字號】    90,易,1956
【裁判日期】    901120
【裁判案由】    傷害
【裁判全文】
臺灣高雄地方法院刑事判決                          九十年度易字第一九五六號
    公  訴  人  臺灣高雄地方法院檢察署檢察官
    被      告  乙○○
    選任辯護人  陳平如
    被      告  丙○○
    選任辯護人  陳俊卿律師
右列被告等因傷害案件，經檢察官提起公訴（九十年度偵字第五二三八號），本院判
決如左︰
    主  文
乙○○、丙○○傷害人之身體，各處拘役肆拾日，如易科罰金，均以參佰元折算壹日
。
    事  實
一、乙○○與丙○○為住於高雄市○○區○○路二０六巷二號「馬德里大樓」之鄰居
    關係，平日感情即不和睦，於民國九十年一月十一日下午六時十五分許，在前開
    馬德里大樓管理室內，丙○○見乙○○在該處看報，遂上前質問乙○○為何經常
    在深夜擾亂其安寧，因而彼此發生口角進而引發肢體衝突，二人竟各基於傷害之
    犯意，出手互相拉扯並毆打對方，致乙○○受有左眼眶瘀青二ｘ二公分、左手瘀
    青一．五ｘ一．五公分之傷害；丙○○受有下唇內膜瘀血擦破傷○．八ｘ○．五
    公分、左右扁頭部上端輕腫壓痛各約五ｘ五公分、左手背手掌（拇指側）輕腫八
    ｘ五公分之傷害。
二、案經乙○○、丙○○分別訴由高雄市政府警察局三民第二分局移送臺灣高雄地方
    法院檢察署檢察官偵查起訴。
    理  由
一、訊據被告乙○○、丙○○固均坦承有於右揭時、地發生口角之事實，惟均矢口否
    認有何傷害之犯行，被告乙○○辯稱：伊在管理室看報紙，是被告丙○○用拳頭
    打伊眼睛，眼鏡因而掉落，又拿櫃檯上之來賓登記牌毆打伊，伊用手抵擋，所以
    手有瘀青，伊並未出手毆打丙○○云云，被告丙○○則辯稱：因為住戶糾紛，伊
    走到管理室，被告乙○○就用手毆打伊的頭、臉部，用腳踢腹部，伊爬起來後還
    繼續追打，伊用手抵擋，被告乙○○就扭伊的手，使得韌帶斷裂，伊並未出手毆
    打乙○○云云。惟查，右揭事實，業據告訴人即被告乙○○、丙○○各自於警訊
    、偵查中及本院審理時指訴綦詳，且二人各受有前開之傷害，有國軍高雄總醫院
    附設民眾診療服務處及陳建才醫師分別出具之驗傷診斷書各一紙附卷可稽，且證
    人即當時在場之管理員謝文昌於警訊時證稱：當時正值交接班，伊低頭在寫執勤
    簿，住戶乙○○與丙○○在管理室沙發上講話，不久就看見他們打起來，因為當
    時低頭寫字所以未看見是誰先動手，再抬頭時只看見他們在互毆等語（見九十年
    二月二十一日警訊筆錄）；另證人即當時下班經過該處之甲○○於本院審理時到
    庭證述：伊當時剛下班，有看見二位被告互相拉扯，伊就用手將兩位被告撥開後
    就離開了等語（見本院九十年七月三日審判筆錄），又經本院勘驗該大樓管理室
    之監視錄影帶結果，雖未發現公訴人所指被告乙○○毆打被告丙○○及被告丙○
    ○撲向被告乙○○之情形，然經反覆撥放該錄影帶仍可發現六時十二分處被告乙
    ○○坐在沙發上，被告丙○○以手指向被告乙○○，被告乙○○起身將被告丙○
    ○逼向管理台，用手指著被告丙○○，然後被告乙○○高舉右手，六時十三分處
    雙方確有拉扯之動作，被告丙○○有拿報夾之動作，有本院九十年九月五日勘驗
    筆錄一份在卷可參，再參以被告乙○○、丙○○二人均坦承當時確有發生口角，
    且經本院勘驗監視錄影帶結果被告二人確有拉扯之動作，而證人謝文昌亦證稱目
    擊被告二人互毆等情觀之，顯見被告二人確有發生口角後進而相互拉扯並互相傷
    害之事實，至為灼然。至被告丙○○之選任辯護人雖為被告辯述：被告丙○○是
    基於正當防衛之行為，自屬不罰等語，然因互毆必以一方初無傷人之行為，為排
    除對方不法侵害而加以還擊，始得以正當防衛論，凡侵害業已過去，或出於報復
    之行為，均不得主張正當防衛權，是縱認被告乙○○確有如被告丙○○所述先出
    手毆打被告丙○○之行為，惟參諸前開被告乙○○所受之傷害，被告丙○○顯非
    出於防衛之意思，綜觀前述說明，被告丙○○並非基於正當防衛之意思而為其行
    為，不得阻卻違法，是被告丙○○之選任辯護人前開所認尚有所誤。綜上所述，
    被告等二人前開所辯，核均屬卸責之詞，不足採信，本件事證明確，被告二人之
    犯行均堪以認定。
二、核被告乙○○、丙○○所為，均係犯刑法第二百七十七條第一項之傷害罪。爰審
    酌被告乙○○與丙○○為同大樓之鄰居，不知敦親睦鄰和平相處，僅因細故即爭
    吵不休，進而暴力相向，實均屬不智之舉，且犯後均飾詞狡辯，並無悔悟之心，
    犯後態度亦難謂良好，及渠等所受之傷害等一切情狀，各量處如主文所示之刑，
    以資懲儆。又刑法第四十一條業已於九十年一月十日修正公布，並於同年月十二
    日生效，其第一項前段規定為「犯最重本刑為五年以下有期徒刑以下之刑之罪，
    而受六個月以下有期徒刑或拘役之宣告，因身體、教育、職業、家庭之關係或其
    他正當事由，執行顯有困難者，得以一元以上三元以下折算一日，易科罰金。」
    ，本件被告二人犯罪時間雖在上開條文修正生效前，然依刑法第二條第一項前段
    規定，行為後法律有變更者，應適用裁判時之法律，故依刑法第二條第一項前段
    之規定，就被告二人所宣告之刑均諭知易科罰金之折算標準。
據上論斷，應依刑事訴訟法第二百九十九條第一項前段，刑法第二條第一項前段、第
二百七十七條第一項、第四十一條第一項，罰金罰鍰提高標準條例第一條前段、第二
條，判決如主文。
中      華      民      國    九十      年     十一     月     二十     日
                                    臺灣高雄地方法院刑事第一庭
                                        法  官    陳玉聰
右正本證明與原本無異。
如不服本判決，應於判決送達後十日內，向本院提出上訴狀。
                                        書記官     鄭淑臻
中    華    民    國      九十    年     十一     月        二十        日
附錄本判決論罪科刑法條全文：
刑法第二百七十七條
傷害人之身體或健康者，處三年以下有期徒刑、拘役或一千元以下罰金。


司法院資訊處製作；財團法人民間司法改革基金會備份。
